臺灣臺中地方法院刑事判決　　　　　　　　　　　　九十三年度易字第一七七六號
　　公　訴　人　臺灣臺中地方法院檢察署檢察官
　　被　　　告　甲○○○
右列被告因違反商標法案件，經檢察官聲請以簡易判決處刑（九十三年度偵字第一０
一九六號），本院臺中簡易庭認為不宜以簡易判決處刑，簽移由本院刑事庭依通常程
序審理，檢察官並為移
），本院判決如左：
    主  文
甲○○○共同連續明知為未得商標權人同意，於同一商品使用相同之註冊商標之商品
而販賣，處有期徒刑參月，如易科罰金，以參佰元折算壹日，緩刑貳年；扣案如附表
所示之仿冒商標商品均沒收。
    犯罪事實
一、甲○○○為中度肢障患者，行動不便。其明知如附表所示各種品名香菸使用之商
    標圖樣，均係「臺灣菸酒股份有限公司」、「瑞士商大衛朵夫公司」等國內外菸
    草公司依法向我國經濟部中央標準局（現改為智慧財產局）申請註冊，經核准取
    得商標專用權之知名商標圖樣，指定使用於各種菸、菸草、菸絲、捲菸、雪茄煙
    等商品，為社會大眾所熟知，各該公司並於商標專用期間內，享有禁止他人於同
    一或類似商品，為相同或近似使用註冊商標圖樣之權利，且該等商標圖樣均尚在
    專用期間內，而民國九十二年六、七月間，有綽號「阿文」之姓名年籍不詳成年
    男子，在臺中市○○路干城車站附近跳蚤市場所販售之相同品名與商標圖樣香菸
    ，依其販售之地點與價格觀之，顯屬未經商標專用權人同意，而使用相同註冊商
    標之香菸，竟仍因貪圖不法之利益，基於與姓名年籍不詳之成年他人共同販賣仿
    冒商標商品之概括犯意聯絡，先以每條約新臺幣（下同）三百至四百餘元不等之
    價格販入數量不詳之上開仿冒香菸，並置放在其臺中市○區○○街四十九巷六號
    居處，復即自九十二年八月間起至九十三年三月三十一日止，由該成年他人以開
    車載運、甲○○○則於現場擺攤販售之方式，連續巡迴於南投縣竹山鎮、埔里鎮
    、雲林縣二崙鄉○○路、莿桐鄉○○路等地夜市，而以每條高於進價二十至三十
    餘元不等之價格，販售予不特定之他人（因其販售之地點及價格每條仍較市價低
    約三、四十餘元，故購買者應無受詐欺可言）。嗣分別為警於：(一)九十二年十一
    月十日晚上八時三十分許，在南投縣竹山鎮夜市查獲，並扣得如附表編號一至編
    號六所示之仿冒商標香菸；(二)九十二年十二月十日晚上八時三十分許，在雲林縣
    二崙鄉○○路夜市查獲，扣得如附表編號七所示之仿冒商標香菸；(三)九十三年三
    月三十一日上午十時許，在其臺中市○區○○街四十九巷六號居處執行搜索，扣
    得如附表編號七至編號二十所示之仿冒商標香菸。
二、案經臺灣菸酒股份有限公司訴由雲林縣調查站報告臺灣臺中地方法院檢察署檢察
    官偵查後，聲請以簡易判決處刑，南投縣警察局竹山分局報告臺灣南投地方法院
    移送併辦，本院改依通常程序審理。
    理  由
一、訊據被告甲○○○固不否認有於九十二年六、七月間，於以每條約三百至四百餘
    元不等之價格，向「阿文」販入如附表所示品名之香菸後，即以自用小客車載運
    之方式，自九十二年八月間起，連續在南投縣竹山鎮、埔里鎮、雲林縣二崙鄉○
    ○路、莿桐鄉○○路等地之夜市，以每條高於進價二十至三十餘元不等之價格，
    擺攤販售予他人，惟矢口否認有何販賣仿冒商標商品之故意，辯稱：伊不知道該
    些香菸係屬仿冒商標之商品，且伊於九十二年十二月十日在雲林縣二崙鄉經查獲
    後，即未再販售上開香菸云云。
二、惟查，右揭事實，業據告訴代理人潘振聰於警詢中指述甚詳（見偵查卷第十八頁
    以下警詢筆錄），且被告甲○○○於九十二年十一月十日第一次經查獲後接受警
    詢時，原已坦承其所販售之香菸（如附表編號一至編號六所示之「長壽」白軟包
    淡煙、「新樂園」淡煙等六種臺灣菸酒股份有限公司品名之香菸）均屬「私菸」
    （見臺灣南投地方法院檢察署九十三年度偵字第五七九號卷第七頁警詢筆錄），
    其於九十三年三月三十一日第三次經查獲後接受警詢時，亦坦認：「我係在臺中
    市○○路干城車站旁的跳蚤市場，向一綽號『阿文』（詳細姓名不清楚）、年約
    三十餘歲男子所購買，‧‧‧因為『阿文』賣給我很便宜，所以我知道這些洋煙
    是仿造品」、「我是於九十二年八月間開始從事銷售前述偽造洋煙迄今」，足認
    其於向「阿文」販入系爭香菸之初，即知系爭香菸均屬仿冒商標之香菸，其於本
    院審理中辯稱：不知系爭香菸係屬仿冒商標之香菸云云，自無可採。且其於前開
    警詢中既已自承自九十二年八月間起至九十三年三月三十一日止均有繼續販賣之
    事實，復依其第三次經查獲之時點與第二次經查獲之時點已相距四月餘，而竟仍
    於其向他人借用之自用小客車上（依其所述借用之時間點為九十三年二月中旬，
    尚在其第二次經員警查獲之後）查獲仿冒商標之香菸二箱，其亦坦承有以該車載
    運仿冒商標香菸之事實（見偵查卷第十三頁警詢筆錄），均足認其迄九十三年三
    月三十一日止，仍有繼續販售仿冒商標香菸之事實。又被告雖稱：販售之行為均
    係伊一人所為，伊僅有請友人幫忙搬取貨品云云（見偵查卷第十四頁警詢筆錄）
    。然查被告為中度肢障患者，行動不便（有其提出之身心障礙手冊影本附卷可稽
    ），如何能駕駛汽車巡迴各地夜市擺攤販售？而其行為之持續期間甚長，果有長
    期協助其駕駛汽車、載運香菸之友人存在，該人又如何不知被告販售之香菸均屬
    仿冒商標之香菸，而與被告並無犯意之聯絡？足見於本案中，應尚有與被告共同
    為販賣行為之人。此外，復有臺灣菸酒股份有限公司提出之該公司「長壽」、「
    新樂園」等品名香菸之商標圖樣、南投縣政府查獲違法嫌疑菸酒案件現場處理紀
    錄表、法務部調查局雲林縣調查站扣押物品目錄表各一份、臺灣菸酒股份有限公
    司（臺中營業處、嘉義營業處、內埔菸廠）鑑定系爭扣案之該公司相同品名香菸
    因外觀、印刷有異，均非該公司產品之函文六份、商真股份有限公司（為「Davi
    doff」香菸之臺灣總代理商）鑑定扣案之「Davidoff」品名香菸均非原廠所產製
    之真品覆函一份、第三次查獲現場與扣案物品相片四十張附卷可稽，並有如附表
    所示之仿冒商標香菸扣案可證。是核本件事證明確，被告犯行堪以認定。
三、核被告甲○○○所為，係犯商標法第八十二條之明知為未得商標權人同意於同一
    商品使用相同之註冊商標之商品而販賣罪。其與該搬運香菸及駕駛汽車載運其前
    往各地擺攤販售之成年人，具有犯意之聯絡與行為之分擔，均為共同正犯。又渠
    等先後多次所為之犯行，時間緊接、方法相同，又係觸犯構成要件相同之罪名，
    顯係基於概括犯意為之，應依連續犯之規定論以一罪，並依法加重其刑。檢察官
    雖僅就被告第三次經查獲之犯行加以起訴，惟核併辦部分及其餘未經檢察官於起
    訴書中敘及之事實部分，與業經起訴之部分，均具有連續犯之裁判上一罪關係，
    為起訴效力所及，本於審判不可分之原則，本院自應併予審理（至臺灣雲林地方
    院檢察署檢察官雖曾就被告第二次經查獲之行為，以九十三年度偵字第五七號為
    不起訴處分確定，有該不起訴處分書電腦查詢資料附於本院卷第二十二頁、二十
    三頁可稽，惟依最高法院四十三年度臺上字第六九０號判例、九十三年度臺上字
    第一五九號判決意旨，該不起訴處分應屬無效）。爰審酌被告犯罪之動機、目的
    、手段、其行為持續之時間甚長、販售香菸之數量亦多、屢經查獲而仍為此犯行
    、犯後亦未能坦承犯行，惟其素行尚稱良好，或因身有殘疾、謀生困難，致有本
    件之犯行等一切情狀，予以量處如主文所示之刑，並諭知易科罰金之折算標準。
    末查，被告前雖曾受有期徒刑以上刑之宣告，惟於執行完畢後，五年以內未曾受
    有期徒刑以上刑之宣告之情，有臺灣高等法院被告全國前案紀錄表在卷可按，本
    院審酌其犯罪之動機與情節，認其經此偵、審程序後，當知所警惕，應無再犯之
    虞，對其所宣告之刑，亦以暫不執行為適當，爰併為緩刑二年之諭知，以啟自新
    。至扣案如附表所示之仿冒商標商品，均應依商標法第八十三條宣告沒收。
據上論斷，應依刑事訴訟法第四百五十二條、第二百九十九條第一項前段，商標法第
八十二條、第八十三條，刑法第十一條、第二十八條、第五十六條、第四十一條第一
項前段、第七十四條第二款，罰金罰鍰提高標準條例第二條，判決如主文。
本案經檢察官乙○○到庭執行職務。
中  華      民      國    九十四    年      一      月     十二     日
                          臺灣臺中地方法院刑事第六庭
                              審判長法  官 簡  源  希
                                    法  官 林  念  祖
                                    法  官 鄧  敏  雄
右正本證明與原本無異。
如不服本判決，應於判決送達後十日內向本院提出上訴狀，上訴於臺灣高等法院臺中
分院( 須附繕本 )。
                                     書記官
中      華      民      國    九十四    年      一      月    二十五    日
附錄本案論罪科刑法條全文：
商標法第八十二條
明知為前條商品而販賣、意圖販賣而陳列、輸出或輸入者，處一年以下有期徒刑、拘
役或科或併科新臺幣五萬元以下罰金。
 附  表： 應沒收之仿冒商標商品
┌──┬────────────┬─────┬─────────────┐
│編號│仿 冒 商 標 商 品 名 稱 │數      量│    備           註       │
│    │                        │          │ （查獲時、地與偵查案號） │
├──┼────────────┼─────┼─────────────┤
│一  │仿冒臺灣菸酒股份有限公司│肆拾玖包  │11.10.南投縣竹山鎮建國夜市│
│    │之「長壽」白軟包淡煙    │          │（投檢九十三年度偵字第五七│
│    │                        │          │九號案件扣案）            │
├──┼────────────┼─────┼─────────────┤
│二  │仿冒臺灣菸酒股份有限公司│肆拾玖包  │同右                      │
│    │之「長壽」黃硬盒菸      │          │                          │
├──┼────────────┼─────┼─────────────┤
│三  │仿冒臺灣菸酒股份有限公司│肆拾玖包  │同右                      │
│    │之「長壽」尊爵（Gentle）│          │                          │
│    │硬盒低淡菸              │          │                          │
├──┼────────────┼─────┼─────────────┤
│四  │仿冒臺灣菸酒股份有限公司│肆拾玖包  │同右                      │
│    │之「長壽」尊爵（Gentle）│          │                          │
│    │圓角包淡煙      │          │                          │
├──┼────────────┼─────┼─────────────┤
│五  │仿冒臺灣菸酒股份有限公司│貳拾玖包  │同右                      │
│    │之「新樂園」淡煙        │          │                          │
├──┼────────────┼─────┼─────────────┤
│六  │仿冒臺灣菸酒股份有限公司│參拾玖包  │同右                      │
│    │之「新樂園」香格里拉淡煙│          │                          │
├──┼────────────┼─────┼─────────────┤
│七  │仿冒臺灣菸酒股份有限公司│參條      │12.10.雲林縣二崙鄉○○路夜│
│    │之不詳品名香菸          │          │市（雲檢九十三年度偵字第五│
│    │                        │          │七號案件扣案）            │
├──┼────────────┼─────┼─────────────┤
│八  │仿冒臺灣菸酒股份有限公司│拾伍條    │3.臺中市○區○○街四十│
│    │之「新樂園」香菸        │          │九巷六號（中檢九十三年度偵│
│    │                        │          │字第一０一九六號案件扣案）│
├──┼────────────┼─────┼─────────────┤
│九  │仿冒日本「峰」牌香菸    │拾伍條    │同右                      │
├──┼────────────┼─────┼─────────────┤
│十  │仿冒日本「CASTER」牌香菸│肆條      │同右                      │
├──┼────────────┼─────┼─────────────┤
│十一│仿冒「Silver Starlet」牌│參條      │同右                      │
│    │香菸                    │          │                          │
├──┼────────────┼─────┼─────────────┤
│十二│仿冒臺灣菸酒股份有限公司│肆拾伍條  │同右                      │
│    │之「長壽」黃硬盒菸      │          │                          │
├──┼────────────┼─────┼─────────────┤
│十三│仿冒臺灣菸酒股份有限公司│柒拾玖條  │同右                      │
│    │之「長壽」尊爵（Gentle）│          │                          │
│    │圓角包淡煙              │          │                          │
├──┼────────────┼─────┼─────────────┤
│十四│仿冒臺灣菸酒股份有限公司│玖條      │同右                      │
│    │之「長壽」白軟包淡煙    │          │                          │
├──┼────────────┼─────┼─────────────┤
│十五│仿冒臺灣菸酒股份有限公司│拾捌條    │同右                      │
│    │之「長壽」尊爵（Gentle）│          │                          │
│    │硬盒低淡煙              │          │                          │
├──┼────────────┼─────┼─────────────┤
│十六│仿冒「MILD SEVEN」牌之香│伍拾陸條  │同右                      │
│    │菸                      │          │                          │
├──┼────────────┼─────┼─────────────┤
│十七│仿冒「MILD SEVEN」牌之淡│伍拾貳條  │同右              │
│    │煙（Lights）            │          │                          │
│    │                        │          │                          │
├──┼────────────┼─────┼─────────────┤
│十八│仿冒瑞士商大衛朵夫公司之│拾條      │同右                      │
│    │黑色「Davidoff」香菸    │          │                          │
├──┼────────────┼─────┼─────────────┤
│十九│仿冒瑞士商大衛朵夫公司之│拾肆條    │同右                      │
│    │紅色「Davidoff」香菸    │          │                          │
├──┼────────────┼─────┼─────────────┤
│二十│仿冒瑞士商大衛朵夫公司之│肆拾玖條  │同右                      │
│    │白色「Davidoff」香菸    │          │                          │
└──┴────────────┴─────┴─────────────┘
